臺灣高等法院刑事判決
111年度上易字第637號
上  訴  人  臺灣臺北地方檢察署檢察官
被      告  林寶帝



上列上訴人因被告竊盜案件，不服臺灣臺北地方法院111年度審
易字第220號，中華民國111年3月25日第一審判決（起訴案號：
臺灣臺北地方檢察署110年度偵字第36047號），提起上訴，本院
判決如下：
    主  文
原判決撤銷。
林寶帝犯攜帶兇器竊盜罪，處有期徒刑陸月，如易科罰金，以新
臺幣壹仟元折算壹日。
    事  實
一、林寶帝因向友人黃明輝借用之車號000-0000號自用小客車欠
    缺車牌，即意圖為自己不法之所有，於民國110年8月26日中
    午，在臺北市○○區○○○○○00號停車格，持其所有可供兇器使
    用之螺絲起子一支，竊取吳振台停放在該處之車號0000-00
    號自用小客車車牌2面，得手後裝在上開向黃明輝借得之車
    號000-0000號自用小客車上使用。嗣經員警於110年8月28日
    21時30分許，在新北市○○區○○路00巷0號前，見懸掛失竊車
    牌0000-00號之自用小客車違停該處，遂於周遭埋伏，並於
    同日22時許見林寶帝自新北市新店區溪園路43巷內步出而查
    獲。
二、案經新北市政府警察局新店分局報告臺灣台北地方檢察官檢
    察官偵查起訴。
　　理  由
 壹、證據能力方面：
 一、刑事訴訟法第159條之5規定：被告以外之人於審判外之陳
     述，雖不符前四條之規定，而經當事人於審判程序同意作
     為證據，法院審酌該言詞陳述或書面陳述作成時之情況，
     認為適當者，亦得為證據。當事人、代理人或辯護人於法
     院調查證據時，知有第159條第1項不得為證據之情形，而
     未於言詞辯論終結前聲明異議者，視為有前項之同意。本
     件，被告以外之人吳振台、黃明輝於審判外之陳述，被告
     於調查證據時，均未聲明異議，依上開規定，視為同意而
     得作為證據。
 二、至於其他非供述證據，均係警方合法取得，且與待證事實
     具自然之關聯性，亦得作為證據。
 貳、實體方面：
 一、上開犯罪事實，亦據被告林寶帝於偵查及原審審理中自白
     不諱，核與被害人吳振台及證人黃明輝2人於警詢中之證述
     相符，並有扣押筆錄、目錄表、贓物認領保管單各1份，查
     獲現場照片及扣案證物照片3張，以及失車-案件基本資料
     詳細畫面報表、臺北市政府警察局萬華分局華江派出所受
     （處）理案件證明單各1份、汽車權利讓渡合約書2紙、代
     保管領據各1份在卷可佐。足認被告之自白與事實相符。
 二、核被告林寶帝所為，係犯刑法第321條第1項帝3款之攜帶兇
     器竊盜罪嫌。
 三、累犯是否加重部分
 ㈠、按立法者之所以以累犯規定加重本刑，理由在於行為人前因
     犯罪而經徒刑執行完畢或一部之執行而赦免後，理應產生
     警惕作用，返回社會後能因此自我控管，不再觸犯有期徒
     刑以上之罪。然而行為人卻故意再犯後罪，足見行為人有
     其特別惡性，且前罪之徒刑執行無成效，其對於刑罰之反
     應力顯然薄弱，其主觀惡性較重，故認有必要加重後罪本
     刑至二分之一處罰，而其所加重處罰者，係後罪行為，而
     非前罪行為，自不生是否違反憲法一行為不二罰原則之問
     題。惟系爭規定不分情節，一律加重最低本刑，於不符合
     刑法第59條所定要件之情形下，致生行為人所受之刑罰超
     過其所應負擔罪責之個案，其人身自由因此遭受過苛之侵
     害部分（如最低法定本刑為6月有期徒刑，因累犯加重最低
     本刑之結果，或易服社會勞動），對人民受憲法第8條保障
     之人身自由所為限制，不符憲法罪刑相當原則。於立法修
     正前，為避免發生上述罪刑不相當之情形，法院就該個案
     應依本解釋意旨，裁量是否加重最低本刑（司法院大法官
     解釋釋字第775號解釋文及理由書意旨參照）。又刑法第47
     條累犯原規定「應」加重最低本刑，依上開大法官解釋，
     於修法前暫時由法院裁量「得」加重最低本刑，法院應視
     前案（故意或過失）徒刑之執行完畢情形（有無入監執行
     完畢、是否易科罰金或易服社會勞動而視為執行完畢）、5
     年以內（5年之初期、中期、末期）、再犯後罪（是否同一
     罪質、重罪或輕罪）等，綜合判斷累犯個案有無因加重本
     刑致生行為人所受的刑罰超過其所應負擔罪責的情形（林
     俊益大法官提出蔡烱燉大法官加入釋字第775號解釋協同意
     見書意旨參照）。即法院應於個案中審酌該當累犯加重要
     件者，加重最低本刑是否使其人身自由因此遭受過苛之侵
     害，以裁量是否依累犯規定加重最低本刑。
 ㈡、查被告前因：⑴妨害兵役條例案，經原審以108年度簡字第23
     93號判決判處有期徒刑2月確定；⑵施用毒品案件，經原審
     以109年度簡字第1735號判決判處有期徒刑2月確定；⑶妨害
     風化案件，經原審以109年度審簡字第2111號判決判處有期
     徒刑2月確定；前開⑴⑵案，嗣經原審以109年度聲字第2247
     號裁定合併定應執行刑為有期徒刑3月確定，並與⑶案接續
     執行，於民國110年4月21日執行完畢出監，有本院被告前
     案紀錄表在卷可稽。其於執行完畢後，5年以內故意再犯本
     件有期徒刑以上之罪，已該當刑法第47條第1項累犯加重其
     刑之要件。然審酌被告前開各案之罪質，與本案並非同一
     ，揆之上開說明，尚無從認被告有特別惡性及刑罰反應力
     薄弱之情，爰不依刑法第47條第1項規定加重其刑。
四、原判決撤銷改判之理由：
　　原判決認被告犯行明確，予以論罪科刑，固非無見，惟（一
    ）原判決事實及理由欄一係引用起訴書之記載，認定被告持
    其所有可供兇器使用之螺絲起子犯案，事實及理由欄五則謂
    ：被告以扳手為犯案工具，事實及理由即有矛盾；（二）原
    判決「事實及理由四」認被告係累犯「爰不依刑法第47條第
    1項規定加重其刑」，「事實及理由五」則謂「並先加而後
    減之」，亦有理由矛盾之違法；（三）、刑法第59條之酌減
    其刑，須被告所為，顯有情堪憫恕之處，認縱令科以最低度
    法定刑，猶嫌過重，始足當之。原判決「事實及理由五」謂
    ，「----竊取之地點係無人所在之公共場所」、「趁無人之
    際持扳手行竊」云云，關於「無人」一節，卷內並無具體事
    證足佐，已有認定事實不憑證據之違法。且本條攜帶兇器竊
    盜罪加重之原因，係著眼於行為人攜帶兇器對人身安全之潛
    在危害，與行為時是否實際「有人」無關。原判決以此理由
    ，作為酌減事由，亦有不當。而被告僅因自己借來使用之車
    輛車牌被吊扣，即持螺絲起子任意行竊他人車牌二面，依其
    犯罪情節，並無顯堪憫恕之處，原審依刑法第59條予以酌減
    ，難謂適當。檢察官上訴，指摘原判決有上開違誤，核有理
    由，自應由本院將原判決撤銷改判。爰以行為人之責任為基
    礎，審酌被告本案持螺絲起子為竊盜犯行之行為情節，所竊
    取財物之價值及造成被害人吳振台之損害程度，兼衡其犯後
    始終坦承犯行之犯後態度，當庭表明想向被害人道歉，而被
    害人於警詢時表明沒有意願與被告和解等語（見偵卷第16頁
    ），本院審理中則並未到庭，並參酌被告國中肄業之智識程
    度，自述入監前於家中幫忙擺攤，生活仰賴母親攤位的收入
    ，未婚無子女，與兄弟姐妹一起扶養母親之生活狀況等一切
    情狀，量處如主文第二項所示之刑，並諭知易科罰金之折算
    標準，以示懲儆。
五、末按犯罪所得已實際合法發還被害人者，不予宣告沒收或追
    徵，刑法第38條之1第5項定有明文。查本案被告竊取所得之
    車牌2面業經發還被害人，有贓物認領保管單為憑，依前揭
    規定自無庸諭知沒收。至於供犯罪所用之螺絲起子一支，雖
    係被告所有，惟於偵查中供稱：我忘記放在那裡等語（偵卷
    第109頁），本院審酌螺絲起子是家庭常用物品，容易取得
    ，尚乏刑法上重要性，為免執行困難，爰不另為沒收之諭知
    。
六、被告經合法通知，無正當理由不到庭，爰不待其陳述，逕行
    判決。　
據上論斷，應依刑事訴訟法第371條、第369條第1項前段、第364
條、第299條第1項前段，刑法第321條第1項第3款、第41條第1項
前段，第38條之2第2項判決如主文。
本案經檢察官鍾曉亞提起公訴，檢察官蔡名堯提起上訴，檢察官
朱婉綺到庭執行職務。
中　　華　　民　　國　　111 　年　　6 　　月　　16　　日
                  刑事第八庭  審判長法　官  陳世宗
                                    法　官  呂寧莉  
                                    法　官  林呈樵
以上正本證明與原本無異。
不得上訴。
                                    書記官  蔡慧娟
中　　華　　民　　國　　111 　年　　6 　　月　　16　　日
附錄：本案論罪科刑法條全文
中華民國刑法第321條
犯前條第1項、第2項之罪而有下列情形之一者，處6月以上5年以
下有期徒刑，得併科50萬元以下罰金：
一、侵入住宅或有人居住之建築物、船艦或隱匿其內而犯之。
二、毀越門窗、牆垣或其他安全設備而犯之。
三、攜帶兇器而犯之。
四、結夥三人以上而犯之。
五、乘火災、水災或其他災害之際而犯之。
六、在車站、港埠、航空站或其他供水、陸、空公眾運輸之舟、
    車、航空機內而犯之。
前項之未遂犯罰之。
中華民國刑法第320條
意圖為自己或第三人不法之所有，而竊取他人之動產者，為竊盜
罪，處5年以下有期徒刑、拘役或50萬元以下罰金。
意圖為自己或第三人不法之利益，而竊佔他人之不動產者，依前
項之規定處斷。
前二項之未遂犯罰之。